【裁判字號】    88,上訴,1826
【裁判日期】    890208
【裁判案由】    懲治走私條例等
【裁判全文】
臺灣高等法院高雄分院刑事判決                  八十八年度上訴字第一八二六號
    上  訴  人
    即  被  告  甲○○
右上訴人因懲治走私條例等案件，不服臺灣高雄地方法院八十八年度訴字第一一一
號中華民國八十八年十一月三十日第一審判決（起訴案號：臺灣高雄地方法院檢察署
八十八年度偵字第八四九二號及移送原審併案審理案號：八十八年度偵字第一六八三
二、二二七三八號），提起上訴，本院判決如左：
      主  文
上訴駁回。
      事  實
一、甲○○係碧欣企業有限公司（下稱碧欣公司）負責人，與年籍住所不詳之成年男
    子「吳明正」基於私運管制物品進口之共同犯意聯絡，並基於概括犯意，於民國
    八十八年一月十五日，由甲○○以碧欣公司之名義，委託不知情之泰興報關有限
    公司之負責人許麗珠，向財政部高雄關稅局中島支局報關，申報自大陸裝載香港
    轉運進口一千八百箱共三萬六千公斤之大陸製冥紙一批，計二只貨櫃（進口報單
    第ＢＤ／８８／Ｕ０３７／００５７，貨櫃號碼ＷＨＬＵ─0000000、0
    000000）。由「吳明正」者在上開二只貨櫃內層以特製底板焊接密窩，藏
    匿逾新台幣（下同）十萬元及重量逾一千公斤公告數額之大陸物品香菇四百八十
    公斤、金針菜二千三百六十六公斤、大衛杜夫牌洋菸二萬二千五百包，其完稅價
    格，洋菸部分為五十萬四千元，總計為六十六萬三千八百二十九元。進而將上開
    二只貨櫃委由不知情之萬海航運股份有限公司所代理啟春輪船長，私運進口至國
    境內，並於八十八年一月十四日卸船儲放於高雄港第六十三號碼頭貨櫃集散站。
    嗣於八十八年一月十八日，經高雄關稅局倉棧組關員，在該處開櫃抽核查獲，並
    扣得上開香菇四百八十公斤、金針菜二千三百六十六公斤（業經海關沒入處分）
    及大衛杜夫牌洋菸二萬二千五百包。其後復於八十八年四月間某日，與「吳明正
    」者承前揭私運管制物品進口之共同概括犯意聯絡，委託有共同犯意聯絡之台達
    貿易有限公司（下稱台達公司）實際負責人張勝達（另經檢察官移送台灣基隆地
    方法院併案審理），於八十八年五月十日代為以台達公司名義向不知情之堭統報
    關有限公司之負責人蘇癸深，向財政部高雄關稅局中島支局報關，申報自大陸廈
    門裝載香港轉運進口一千八零八十件共三萬九千四百二十公斤之大陸製竹鞘一批
    ，計二只貨櫃（進口報單第ＢＤ／８８／Ｖ３９６／００２６，貨櫃號碼ＷＨＬ
    Ｕ─0000000、0000000）。「吳明正」者則在大陸地區將上開二
    只貨櫃內層以特製底板焊接密窩，藏匿逾十萬元及重量逾一千公斤公告數額之大
    陸物品花菇五百三十公斤、金針菜六千公斤，其完稅價格總計為二十九萬八千四
    百元。進而將上開二只貨櫃委由不知情之萬海航運股份有限公司代理之忠春輪船
    長，私運進口至國境內。嗣於八十八年五月十一日下午十一時四十五許，經高雄
    關稅局倉棧組關員，在高雄港第六十三號碼頭貨櫃集散站開櫃抽核查獲，並扣得
    上開花菇、金針菜各一批（業經海關沒入處分）。
二、案經台灣省菸酒公賣局高雄分局、法務部調查局航業海員調查處移送台灣高雄地
    方法院檢察署檢察官偵查起訴及移送原審併案審理。
      理  由
一、訊據被告甲○○對於右揭事實均坦承不諱，其中被告甲○○以碧欣公司名義申報
    進口上開貨櫃之事實，核與證人林傳義即泰興報關公司職員到庭證述情節相符，
    復有進口報單、提單、商業發票、個案委任書及碧欣公司之經濟部國際貿易局出
    進口廠商登記卡、公司執照影本等各一分附卷可查；而碧欣公司進口之上開貨櫃
    中經查獲上開大陸物品香菇四百八十公斤、金針菜二千三百六十六公斤、大衛杜
    夫牌洋菸二萬二千五百包，其中大衛杜夫牌洋菸完稅價格為五十萬四千元，總計
    完稅價格為六十六萬三千八百二十九元之情，有高雄關稅局扣押貨物、運輸工具
    收據及搜索筆錄（KH No. 007451）、財政部高雄關稅局八十八年六月二十二日
    關緝字第八八一六０五七六號函及該局民國八十八年一月二十二日第八八００四
    號緝獲重大走私案件簡報各一份在卷足憑。另被告甲○○委託台達公司申報進口
    上開貨櫃之事實，亦有被告書立之切結書、進口報單、發票、個案委任書等附卷
    可查，而台達公司進口之上開貨櫃中經查獲上開大陸物品花菇五百三十公斤、金
    針菜六千公斤，其完稅價格總計為二十九萬八千四百元之情，亦有高雄關稅局扣
    押貨物、運輸工具收據及搜索筆錄（KH No. 002492）、財政部高雄關稅局民國
    八十八年五月十五日第八八０二二號緝獲重大走私案件簡報各一份在卷足憑。至
    被告於原審雖供稱伊係向台達公司實際負責人張勝達借牌使用，張勝達並不知伊
    要走私云云。惟被告甲○○以台達公司名義申報進口之上開二只貨櫃中之竹鞘貨
    物，係張勝達所投資設於大陸之竹鞘工廠製造並裝櫃，再由張勝達所雇用之大陸
    籍男子張百齡將提單、裝箱單及發票等傳真予張勝達，且進口後亦係張勝達前往
    海關將該批竹鞘領回之情，業據張勝達於法務部調查局訊問時供承明白（見二二
    七三八號偵卷頁八）。則上開貨物既係張勝達所投資之大陸工廠裝貨，張勝達已
    難諉為不知內藏管制物品。況若本件純係被告向張勝達借牌進口，則參以被告已
    供明伊已投資一百餘萬購買上開物品之語，亦應由被告將該進口之竹鞘領回販售
    ，豈有仍由張勝達自海關領出之理。是被告甲○○上開供述，無非係為張勝達脫
    免刑責，自難採信，張勝達確為共犯無疑，併此指明。此外，復有扣案之上開大
    陸物品香菇、花菇、金針菜及大衛杜大牌洋菸等可資佐證，是本件事證明確，被
    告犯行堪以認定。
二、按一次私運洋菸，其總額由海關照緝獲時之完稅價格計算，超過新台幣十萬元者
    ，係管制進口物品，行政院公告之「懲治走私條例公告管制物品項目及其數額」
    丙項定有明文。再按自淪陷區私運物品進入本國自由地區或自本國自由地區私運
    物品前往淪陷區，其私運之物品，以管制物品論，除屬於甲項及乙項之物品不限
    數額外，其餘以私運一項或數項，其總額由海關比照緝獲時之完稅價格計算，超
    過新臺幣十萬元或重量達一千公斤者，以管制進出口物品論，行政院公告之「懲
    治走私條例公告管制物品項目及其數額」丁項定有明文。被告甲○○私運進口之
    洋菸，其完稅價格已逾十萬元，而先後所私運進口上開香菇、金針菜、花菇等均
    係大陸地區產製，亦重量逾一千公斤，完稅價格逾十萬元，已如前述，被告甲○
    ○未經申報自大陸地區私運管制進口物品已逾公告數額之洋菸及大陸地區產製物
    品，核其所為，依懲治走私條例第十二條之規定，應論以同條例第二條第一項之
    私運管制物品進口逾公告數額罪（擬制走私罪）。而被告甲○○與「吳明正」者
    間就其前後二次犯行，以及被告甲○○、吳明正與張勝達間就其第二次犯行，係
    基於犯意聯絡及行為分擔，應論以共同正犯。又被告甲○○利用不知情之泰興報
    關公司及堭統報關公司報關進口，以及不知情之萬海航運公司所代理之啟春輪、
    忠春輪船長載運管制物品，應論以間接正犯。被告甲○○所為先後二次犯行，時
    間緊接，犯罪構成要件相同，顯係出於概括之犯意為之，為連續犯，應依刑法第
    五十六條之規定以一罪論。公訴人雖僅就被告甲○○私運洋菸進口之部分提起公
    訴，惟被告第一次私運香菇、金針菜進口之犯行與起訴部分有想像競合犯之關係
    ，其第二次私運花菇、金針菜進口之犯行，與起訴部分有連續犯之關係，均屬裁
    判上一罪，為起訴效力所及，依審判不可分之原則，本院自應一併審理。扣案大
    衛杜夫牌洋菸二萬二千五百包，係被告甲○○所有供犯罪所用之物，且未經海關
    為沒入處分，應依刑法第三十八條第一項第二款宣告沒收。至於扣案大陸物品香
    菇四百八十公斤、金針菜二千三百六十六公斤、花菇五百三十公斤、金針菜六千
    公斤，業經海關為沒入處分確定，有高雄關稅局八十八年第０一九九、０七一六
    號處分書影本各一紙附卷可憑，自無庸再為沒收之諭知。
三、原審認被告甲○○罪證明確，適用懲治走私條例第二條第一項、第十一條、第十
    二條，刑法第二十八條、第五十六條、第三十八條第一項第二款之規定，並審酌
    被告甲○○業因私運管制物品遭海關查獲，復無悔意再行私運管制物品進口，數
    量甚多，影響國內合法香菇、金針菜市場之銷售並破壞國家稅收及煙酒專賣利益
    ，惟念其一時失虞，而觸刑章，犯罪尚未造成重大損害，且犯後坦承犯行，態度
    尚佳等一切情狀，量處有期徒刑壹年陸月，並敘明扣案大衛杜夫牌洋菸二萬二千
    五百包，係被告所有供犯罪所用之物，且未經海關為沒入處分，應依刑法第三十
    八條第一項第二款宣告沒收，至於扣案大陸物品香菇四百八十公斤、金針菜二千
    三百六十六公斤、花菇五百三十公斤、金針菜六千公斤，業經海關為沒入處分，
    有高雄關稅局八十八年第０一九九、０七一六號處分書影本各一紙附卷可憑，不
    另為沒收之諭知。認事用法，均無違誤，量刑亦屬妥適。被告甲○○上訴意旨，
    指摘原審量刑過重，為無理由，應予駁回。
四、公訴人另以被告甲○○自國外販入上開大衛杜夫牌洋菸二萬元千五百包，再利用
    進口冥紙裝櫃時夾裝該未貼專賣憑證之洋菸私運進口，係犯台灣省內菸酒專賣暫
    行條例第三十七條第五款之罪嫌云云。惟查，台灣省內菸酒專賣暫行條例第一條
    規定：「台灣省內菸酒專賣暫依本條例之規定」，是該項條例之施行區域應限於
    台灣省內甚明。而本件被告甲○○係在大陸地區販入上開洋菸之情，業經被告甲
    ○○供明在卷，則上開洋菸因私運進入我國台灣省之領域未及賣出即遭查獲，已
    如前述，顯難認被告甲○○有何台灣省內販賣上開洋菸之犯罪行為，則公訴人認
    被告甲○○所為應論以該條例之罪責，即有誤會，惟公訴人認此部分之事實與前
    開判決有罪部分之犯罪事實，有牽連犯關係，為裁判上一罪，爰不另為無罪判決
    之諭知。
據上論結，應依刑事訴訟法第三百六十八條，判決如主文。
本案經檢察官羅正平到庭執行職務。
中    華    民    國     八十九     年       二       月        八      日
                              臺灣高等法院高雄分院刑事第三庭
                                  審判長法官  莊秋桃
                                        法官  謝宏宗
                                        法官  陳中和
右正本證明與原本無異。
如不服本判決，應於判決送達後十日內向本院提出上訴狀，其未述理由者並應於提
出上訴狀後十日內向本院補提理由書（應附繕本)。
                                      書記官  劉博文
中    華    民    國     八十九     年       二       月       十       日
附錄：本判決論罪科刑法條：
懲治走私條例第二條第一項
私運管制物品進口、出口逾公告數額者，處七年以下有期徒刑，得併科新臺幣二十萬
元以下罰金。
                                 Ｋ


司法院資訊處製作；財團法人民間司法改革基金會備份。
